臺灣新竹地方法院刑事判決
111年度訴字第505號
公  訴  人  臺灣新竹地方檢察署檢察官
被      告  楊銘亮


選任辯護人  葉鈞律師
上列被告因偽造文書等案件，經檢察官提起公訴（111年度調偵
字第40號），本院依簡式審判程序判決如下：
    主  文
楊銘亮犯行使偽造私文書罪，處有期徒刑貳月，如易科罰金，以
新臺幣壹仟元折算壹日。緩刑貳年。
    事  實
一、本件犯罪事實：　　
　　楊銘亮與楊淑媛、楊淑惠係姊弟關係，原均係址設新竹縣○○
    鄉○○○○區○○路0號之「安一工業股份有限公司」（下稱安一
    公司）之股東。楊銘亮竟基於行使偽造私文書、使公務員登
    載不實之犯意，於民國102年3月間某不詳時間，在不詳地點
    ，未經楊淑媛、楊淑惠同意或授權，擅自以其等留存在其等
    母親鄭秀琴處之印章，在如附表編號1至4所示之股份讓渡書
    上盜蓋印文，將楊淑媛、楊淑惠之各2,000股股權全數轉讓
    予不知情之楊銘亮配偶陳雅惠、楊銘亮之女楊宜倩、楊宜恬
    、楊銘亮之子楊承恩等4人，楊銘亮再持之向經濟部中部辦
    公室申請公司變更登記，使不知情之公務員將該不實事項登
    載於職務上掌管之股份有限公司變更登記表，足生損害於楊
    淑媛、楊淑惠及經濟部對於公司變更登記管理之正確性。　
    　
二、案經楊淑媛告訴臺灣新竹地方檢察署檢察官偵查起訴。　　
    理  由
壹、程序事項：
一、按檢察官代表國家提起公訴，依檢察一體原則，到庭實行公
    訴之檢察官如發現起訴書認事用法有明顯錯誤，亦非不得本
    於自己確信之法律見解，於論告時變更起訴之法條，或於不
    影響基本事實同一之情形下，更正或補充原起訴之事實，此
    有最高法院100年度台上字第4920號判決意旨可參。經查，
    公訴人依卷內事證補充更正被告楊銘亮未經告訴人楊淑媛、
    被害人楊淑惠同意或授權，在附表編號1至4所示之股份讓渡
    書上盜蓋印文等情（本院卷第95頁），是依上開法文說明，
    自應以公訴人上開更正後之內容作為本案審理之範圍，合先
    敘明。
二、本件被告楊銘亮所犯之罪，非死刑、無期徒刑、最輕本刑為
    3年以上有期徒刑之罪，或高等法院管轄第一審之案件，被
    告於本院準備程序進行中，就被訴事實為有罪之陳述，經本
    院認合於刑事訴訟法第273條之1第1項之規定，裁定進行簡
    式審判程序，合先敘明。又按簡式審判程序之證據調查，不
    受第159條第1項之限制，刑事訴訟法第273條之2定有明文，
    是於行簡式審判程序之案件，被告以外之人於審判外之陳述
    ，除有其他不得作為證據之法定事由外，應認具有證據能力
    。　　　
貳、實體事項：　　
一、認定犯罪事實所憑之證據及理由：
    前揭犯罪事實，業據被告於本院準備程序及簡式審判程序時
    均坦承不諱（本院卷第94頁、第105頁），核與證人即告訴
    人、證人鄭秀琴於偵查中（295號他卷第61頁、第93頁至第9
    4頁）之證述情節大致相符，並有經濟部中部辦公室110年5
    月3日經中三字第11034512020號函及其附安一公司登記資料
    影本、經濟部中部辦公室102年3月14日經授中字第10233267
    140號函暨所附安一公司登記資料影本、股份讓渡書、股東
    名簿各1份（295號他卷第27頁至第37頁、第41頁至第51頁）
    在卷可查，足認被告上開任意性之自白與事實相符，堪以採
    信。綜上，本案事證明確，被告犯行洵堪認定，應依法論科
    。
二、論罪科刑：
　㈠按刑法第214條之使公務員登載不實罪，係以「明知為不實之
    事項，而使公務員登載於職務上所掌之公文書，足以生損害
    於公眾或他人」為其構成要件。須一經他人申明、申請或申
    報與事實不符之事項，公務員經由形式審查即予採信，並登
    載於其職務上所掌之公文書，使成為該公務員或所屬機關之
    一定意思表示者，始足構成。凡對公務員有所申請，所提供
    之資料，雖有不實情形，但未為該公務員採取者，即不足構
    成刑法第214條之罪責。查被告明知告訴人、被害人未同意
    讓渡股份，竟將該不實事項填載在附表編號1至4所示之股份
    讓渡書向經濟部中部辦公室申請公司變更登記，使不知情之
    公務員將該不實事項登載於執掌文書上。
　㈡按刑法上之偽造署押罪，係指單純偽造簽名、畫押而言，若
    在制式之書類上偽造他人簽名，已為一定意思表示，具有申
    請書或收據等類性質者，則係犯偽造文書罪（最高法院85年
    度台非字第146號、93年度台上字第2057號判決意旨參照）
    。查附表編號1至4所示之股份讓渡書，為安一公司股東持有
    股份移轉之證明文書，被告分別於如附表編號1至4所示之文
    書上盜蓋印文，由形式上觀察，已足表彰係告訴人、被害人
    所立具，用以表示讓渡股份，而屬刑法第210條之私文書。
　㈢是核被告所為，係犯刑法第216條、第210條之行使偽造私文
    書罪，以及刑法第214條之使公務員登載不實罪。被告於附
    表編號1至4所示文書上盜蓋如附表「盜蓋之印文」欄所示告
    訴人及被害人印文之行為，係屬偽造私文書之階段行為；被
    告於偽造私文書後，復持以行使，其使公務員登載不實、偽
    造私文書之低度行為應為行使之高度行為吸收，均不另論罪
    。
　㈣又被告多次盜蓋如附表編號1至4所示印文之犯行，係基於同
    一目的，於同一次公司變更登記申請，以相同方式實施，各
    盜蓋行為之獨立性極為薄弱，依一般社會觀念，不宜強行分
    開，在刑法評價上，以視為數個舉動之接續施行，合為包括
    之一行為予以評價，較為合理，是應僅論以一罪。
　㈤被告所為係以一行為而觸犯行使偽造私文書、使公務員登載
    不實2罪，為想像競合犯，應依刑法第55條前段，從一重之
    行使偽造私文書罪處斷。
　㈥爰審酌被告擔任安一公司之股東，理應循合法程度處理股份
    移轉、整合，竟未經告訴人及被害人同意，擅自盜蓋其等印
    文，偽造其等同意讓渡股份之股份讓渡書向主管機關登記，
    足生損害於告訴人、被害人及經濟部中部辦公室管理公司變
    更登記管理之正確性，所為實不足取，然考量被告終能坦承
    犯行之態度，且業已和告訴人達成和解，告訴人並同意予以
    被告緩刑之宣告等情（本院卷第106頁），並衡酌被告大學
    畢業之智識程度，目前無業，家中經濟狀況普通，已婚有成
    年子女，目前與配偶及母親同住等一切情狀（本院卷第106
    頁），量處如主文所示之刑，並諭知易科罰金之折算標準。
　㈦末查，被告未曾因故意犯罪受有期徒刑以上刑之宣告，有臺
    灣高等法院被告前案紀錄表在卷可稽（本院卷第13頁），因
    一時失慮致觸犯本案之罪，經此偵、審程序及刑之宣告後，
    應知所警惕，無再犯之虞，本院認以暫不執行其刑為當，爰
    依刑法第74條第1項第1款之規定，宣告如主文所示之緩刑期
    間。　
三、沒收：
　㈠按刑法第219條規定，偽造之印章、印文或署押，不問屬於犯
    人與否，沒收之，係採義務沒收主義，凡偽造之印章、印文
    或署押，不論是否屬於犯人所有，苟不能證明業已滅失，均
    應依法宣告沒收（最高法院96年度台上字第1310號判決意旨
    可資參照）。又偽造之書類，既已交付於被害人收受，則該
    物非屬被告所有，除偽造書類上偽造之印文、署押，應依刑
    法第219 條予以沒收外，即不得再對各該書類諭知沒收（最
    高法院43年台上字第747 號判例意旨參照）。　
　㈡經查，被告持告訴人、被害人之印章，盜蓋如附表編號1至4
    所示告訴人、被害人之印文，依據前揭說明，並非偽造之印
    文，自無庸就此部分之印文共4枚宣告沒收。又被告所偽造
    附表編號1至4所示之股份讓渡書，因已行使交付予主管機關
    登記，由行政機關取得上開文件之所有權，被告已喪失處分
    權，非屬其所有，尚無從宣告沒收。
據上論斷，應依刑事訴訟法第273條之1第1項、第299條第1項前
段，判決如主文。　　
本案經檢察官陳興男提起公訴，檢察官劉正祥、邱宇謙到庭執行
職務。
中　　華　　民　　國　　111 　年　　10　　月　　17　　日
                  刑事第八庭  法  官    崔恩寧
以上正本證明與原本無異。
如不服本判決應於收受本判決後20日內向本院提出上訴書狀，上
訴書狀應敘述具體理由。上訴書狀未敘述上訴理由者，應於上訴
期間屆滿後20日內補提理由書狀於本院(均須按他造當事人之人
數附繕本 )「切勿逕送上級法院」。 
中　　華　　民　　國　　111 　年　　10　　月　　17　　日
                              書記官    莊琬婷 
附錄本院論罪科刑法條：
刑法第210條
偽造、變造私文書，足以生損害於公眾或他人者，處 5 年以下
有期徒刑。
刑法第214條
明知為不實之事項，而使公務員登載於職務上所掌之公文書，足
以生損害於公眾或他人者，處 3 年以下有期徒刑、拘役或1萬5
千元以下罰金。
刑法第216 條
行使第210 條至第 215 條之文書者，依偽造、變造文書或登載
不實事項或使登載不實事項之規定處斷。

附表：
編號 文書名稱 欄位 盜蓋之印文 卷證出處 1 股份讓渡書 「轉讓人」欄 盜蓋「楊淑惠」之印文1枚 295號他卷第47頁 2 股份讓渡書 「轉讓人」欄 盜蓋「楊淑惠」之印文1枚 295號他卷第48頁 3 股份讓渡書 「轉讓人」欄 盜蓋「楊淑媛」之印文1枚 295號他卷第49頁 4 股份讓渡書 「轉讓人」欄 盜蓋「楊淑媛」之印文1枚 295號他卷第50頁